---
title: "Descriptive Modeling Report"
author: "Maria Pais, Mónica Araújo"
date: "2023-11-07"
output:
  html_document:
    number_sections: yes
    theme: flatly  # journal flatly spacelab cosmo
    highlight: tango
    toc : yes
    toc_float:
      collapsed: true
      smoth_scroll: true
  word_document: 
    toc :yes
  pdf_document:
    toc : yes
---

```{r setup, include=FALSE}
knitr::opts_chunk$set(
  echo = TRUE,
  message = FALSE,
  warning = FALSE
)
```

<!-- load packagers -->
<!-- include = false is for Hiding the code and the output in final file-->
```{r, include = FALSE}
library(tidyverse)
library(tidymodels)
library(cluster)
library(factoextra)
library(dbscan)
library(factoextra)
library(fpc)
library(stringr)

```

# Load Data

The data is already preprocessed in the DataPreparation step. The result is save in a RData file. 

```{r load_data, echo=TRUE}
# train dataset
load("Rdata/train/merge_data_train.Rdata")

# test dataset
load("Rdata/test/merge_data_test.Rdata")

`````


# Clustering

Criação do dataset das 2 colunas que vou analisar
```{r}
two_columns <- merge_data_train %>%
              select(district_id, amount)

district_region <- district_transform_train %>%
                    select(code, `region: central Bohemia`, `region: east Bohemia`, `region: north Bohemia`, `region: north Moravia`, `region: Prague`, `region: south Bohemia`, `region: south Moravia`, `region: west Bohemia`)
````


````{r}
colunas <- district %>%
                    select( code, region) %>%
  mutate(region = as.factor(region)) %>%
  mutate(district_id = code) %>%
  select(-code)
  
two_columns_with_region <- merge(two_columns, colunas)


`````

## k-means

### Metodo sem Clustering Validation
````{r}
k <- 3
kmeans_result <- kmeans(two_columns, centers = k)
cluster_assignments <- kmeans_result$cluster
centroids <- kmeans_result$centers

# Visualize clusters using fviz_cluster
fviz_cluster(kmeans_result, data = two_columns, geom = "point", stand = FALSE,
             ellipse.type = "convex", ellipse.level = 0.95, main = "K-Means Clustering (k=3)")

```
### Silhouette Coefficient

````{r}

calculate_avg_silhouette <- function(k, data) {
  kmeans_result <- kmeans(data, centers = k)
  silhouette_width <- cluster.stats(dist(data), kmeans_result$cluster)$avg.silwidth
  return(silhouette_width)
}

k_values <- 2:6
avg_silhouette_values <- sapply(k_values, function(k) calculate_avg_silhouette(k, two_columns))

plot(k_values, avg_silhouette_values, type = "b", pch = 19, frame = FALSE,
     xlab = "Number of Clusters (k)", ylab = "Silhouette Coefficient Width",
     main = "Silhouette Coefficient")

optimal_k <- k_values[which.max(avg_silhouette_values)]
abline(v = optimal_k, col = "red", lty = 2)
cat("Optimal Number of Clusters:", optimal_k, "\n")

optimal_kmeans <- kmeans(two_columns, centers = optimal_k)

fviz_cluster(optimal_kmeans, data = as.data.frame(two_columns), geom = "point", stand = FALSE, ellipse.type = "convex", ellipse.level = 0.95, main = paste("K-Means Clustering (k =", optimal_k, ") - Silhouette method"))
```

### Elbow Method

````{r}
set.seed(2023)

calculate_wss <- function(k, data) {
  kmeans_result <- kmeans(data, centers = k)
  return(sum(kmeans_result$withinss))
}

k_values <- 2:10
wss_values <- sapply(k_values, function(k) calculate_wss(k, two_columns))

plot(k_values, wss_values, type = "b", pch = 19, frame = FALSE,
     xlab = "Number of Clusters (k)", ylab = "Total Within Sum of Squares",
     main = "Elbow Method")

wss_diff <- diff(wss_values)
elbow_point <- which.max(wss_diff)

abline(v = elbow_point, col = "red", lty = 2)
cat("Optimal Number of Clusters:", elbow_point, "\n")

optimal_kmeans <- kmeans(two_columns, centers = elbow_point)

fviz_cluster(optimal_kmeans, data = as.data.frame(two_columns), geom = "point", stand = FALSE, ellipse.type = "convex", ellipse.level = 0.95, main = paste("K-Means Clustering (k =", elbow_point, ") - Elbow method"))
````
## DBSCAN

````{r}
dbscan_result <- dbscan(two_columns, eps = 0.5, MinPts = 10)

fviz_cluster(dbscan_result, data = as.data.frame(two_columns), stand = FALSE, ellipse.type = "convex", ellipse.level = 0.95, main = "DBSCAN Clustering")

```

## hierarchical clustering

### Agglomerative method

````{r}
dm <- dist(two_columns)
````

#### Single Link
````{r}
hclust.sing <- hclust(dm, "single")
fviz_dend(hclust.sing, k = 3)
c <- cutree(hclust.sing, k = 3)

si_coefs_hclust_sing_3 <- silhouette(c, dm)
fviz_silhouette(si_coefs_hclust_sing_3)
```

### Complete Link

````{r}
hclust.sing <- hclust(dm, "complete")
fviz_dend(hclust.sing, k = 3)
c <- cutree(hclust.sing, k = 3)

si_coefs_hclust_sing_3 <- silhouette(c, dm)
fviz_silhouette(si_coefs_hclust_sing_3)
```


### Average Link

````{r}
hclust.sing <- hclust(dm, "average")
fviz_dend(hclust.sing, k = 3)
c <- cutree(hclust.sing, k = 3)

si_coefs_hclust_sing_3 <- silhouette(c, dm)
fviz_silhouette(si_coefs_hclust_sing_3)
```

## Divisive Method

`````{r}

divisive_clustering <- diana(two_columns)

pltree(divisive_clustering, cex=0.8, hang =-1, main = "Divisive Hierarchical Clustering")

num_clusters <- 3
clusters_divisive <- cutree(divisive_clustering, k = num_clusters)

df <- data.frame(data, Cluster = as.factor(clusters_divisive))

plot(data, col = clusters_divisive, pch = 16, main = "Divisive Hierarchical Clustering",
     xlab = names(two_columns)[1], ylab = names(two_columns)[2])

legend("topright", legend = levels(df$Cluster), col = 1:num_clusters, pch = 16, title = "Clusters")

````


# Results and Interpretation


Ao abordar a escolha das duas colunas para análise, nosso objetivo foi compreender de que maneira o distrito de origem pode influenciar o montante de dinheiro emprestado em empréstimos. A seleção cuidadosa das variáveis "district_id" e "amount" visou explorar as relações entre o local de residência dos tomadores de empréstimos e os valores financeiros associados.

Ao investigar essas colunas, buscamos identificar padrões e tendências que podem indicar como fatores geográficos específicos, representados pelo "district_id", estão correlacionados com os montantes de empréstimos. Essa análise visa proporcionar insights valiosos sobre possíveis disparidades regionais nos padrões de empréstimos, oferecendo uma compreensão mais profunda do impacto do contexto geográfico nas transações de empréstimos.

Ao apresentar os resultados desta análise, destacaremos observações significativas e conclusões que surgiram da relação entre o distrito de origem e os valores de empréstimos. Este processo proporcionará uma visão aprimorada dos dados, permitindo uma análise mais contextualizada das nuances geográficas presentes.

No methodo algomerative Hierarchical podemos ver que nao importa o method do link nao tem diferenças significativas, ainda principalmente entre o methodo complete link e average link

No contexto do DBSCAN, enfrentamos desafios na representação gráfica que proporcionasse uma compreensão clara e relevante das informações. O DBSCAN é conhecido por sua sensibilidade à densidade e pela capacidade de identificar áreas de baixa densidade como ruído. No entanto, a natureza dos dados pode dificultou a visualização eficaz por meio de gráficos.

Essa constatação sugere que, no contexto da nossa análise, a escolha entre single link, Complete Link e Average Link no processo Hierárquico Aglomerativo não ter um impacto substancial na estrutura dos clusters. Essa observação é crucial para entendermos a robustez das relações identificadas, indicando que, independentemente do método de ligação escolhido, as conclusões obtidas sobre a formação de clusters são consistentes.

Ao apresentar essa análise, focaremos em destacar a estabilidade e consistência dos resultados em diferentes abordagens do método Hierárquico Aglomerativo.


