---
title: "Predictive Modelling"
author: "Maria Pais, Mónica Araújo"
date: "2023-11-07"
output:
  html_document:
    number_sections: yes
    theme: flatly  # journal flatly spacelab cosmo
    highlight: tango
    toc : yes
    toc_float:
      collapsed: true
      smoth_scroll: true
  word_document: 
    toc :yes
  pdf_document:
    toc : yes
---

```{r setup, include=FALSE}
knitr::opts_chunk$set(
  echo = TRUE,
  message = FALSE,
  warning = FALSE
)
```

<!-- load packagers -->

<!-- include = false is for Hiding the code and the output in final file-->

```{r, include = FALSE}
library(tidyverse)
library(tidymodels)
library(dplyr)
library(vip)
library(rpart.plot)
#install.packages("randomForest")
library(randomForest)
```

# Load Data

The data is already preprocessed in the DataPreparation step. The result is save in a RData file. 

```{r load_data, echo=TRUE}
# train dataset
load("Rdata/train/merge_data_train.Rdata")

# test dataset
load("Rdata/test/merge_data_test.Rdata")

load("Rdata/merge_data.Rdata")

load("Rdata/merge_data_kaggle.Rdata")
```


# Predictive Modelling

## Decision Trees

```{r}
selected_columns2 <- merge_data %>%
     select(age,status,district_id,have_card,`average salary`, money_in_account, gender_F)

selected_columns2$status <- as.integer(selected_columns2$status)
```

```{r}
model_rt <- decision_tree(mode = "regression", engine = "rpart") 
rt_fit <- model_rt %>% 
  fit(status ~ ., data = selected_columns2)

rt_fit %>%
  extract_fit_engine() %>%
    rpart.plot(roundint = FALSE)

vip(rt_fit)
```

## Linear Regression

```{r}
merge_data_train$status <- as.numeric(as.character(merge_data_train$status))

# Create a linear regression model
linear_model <- lm(status ~ age + district_id + gender_F + money_in_account + `average salary`, data = merge_data_train)

# Print the summary of the model
summary(linear_model)

predictions <- predict(linear_model, newdata = merge_data_test)

# Print or further analyze the predictions
print(predictions)
```

Coeficientes:

Intercept (Constant): 0.7627712
age: -0.0188916
district_id: -0.0005803
gender_F: -0.0343221
money_in_account: 0.1132278
average salary: 0.0061305

Estes coeficientes representam a variação estimada na variável de resposta (estado) para uma variação de uma unidade no fator de previsão correspondente, mantendo os outros factores de previsão constantes.


Significance:

A coluna Estimativa fornece a estimativa pontual para cada coeficiente.
A coluna Erro padrão fornece o erro padrão da estimativa.
As colunas Valor t e Pr(>|t|) fornecem informações sobre a significância de cada coeficiente. Um valor p menor indica um preditor mais significativo.


Residuals:
Os resíduos são as diferenças entre os valores observados e previstos..

Residual Standard Error:
Esta é uma estimativa do desvio padrão dos resíduos. Dá uma ideia de quão bem o modelo se ajusta aos dados.

Multiple R-squared and Adjusted R-squared:
Estes valores indicam a proporção da variância explicada pelo modelo. O R-quadrado ajustado considera o número de preditores no modelo.

F-statistic and p-value:
A estatística F testa a significância geral do modelo. O valor p avalia se pelo menos uma variável de previsão tem um coeficiente diferente de zero.Uma estatística F mais alta indica um modelo mais significativo. Neste caso, a estatística F é 1,537 com um valor p de 0,1786, sugerindo que o modelo pode não ser estatisticamente significativo.

No nosso modelo:
A variável average salary não parece ser estatisticamente significativa com base no valor p (0,90097).
O modelo como um todo (valor de p da estatística F: 0,1786) não fornece evidência forte contra a hipótese nula de que todos os coeficientes são zero.
Por outro lado a variável money_in_account é estatisticamente significativa na previsão do status.



## Random Forest

```{r include=FALSE}
new_column_names <- c("client_id", "district_id", "have_card", "gender_F", "birth_day", "loan_id", "account_id",
                      "date", "amount", "duration", "status", "payments", "money_in_account", "age", "average_salary")

colnames(merge_data_train) <- new_column_names
rm(new_column_names)
```


```{r include=FALSE}
new_column_names <- c("client_id", "district_id", "have_card", "gender_F", "birth_day", "loan_id", "account_id",
                      "date", "amount", "duration", "status", "payments", "money_in_account", "age", "average_salary")

colnames(merge_data_test) <- new_column_names
rm(new_column_names)
```


```{r}
# Convert status to a factor
merge_data_train$status <- as.factor(merge_data_train$status)

# Build Random Forest classification model
rf_model <- randomForest(status ~ age + district_id + gender_F + money_in_account  + have_card , data = merge_data_train)


predictions <- predict(rf_model, newdata = merge_data_test)
```

```{r}
confusion_matrix <- table(predictions, merge_data_test$status)
accuracy <- sum(diag(confusion_matrix)) / sum(confusion_matrix)

# Print the confusion matrix
print(confusion_matrix)

print(accuracy)
```


## Kagle

```{r include=FALSE}
new_column_names <- c("client_id", "district_id", "have_card", "gender_F", "birth_day", "loan_id", "account_id",
                      "date", "amount", "duration", "payments", "money_in_account", "age", "average_salary")

colnames(merge_data1) <- new_column_names
rm(new_column_names)
```

```{r}
predicted_probabilities <- predict(rf_model, newdata = merge_data1, type = "prob")
acceptance_percentage <- predicted_probabilities[, "1"] * 100 
rejection_percentage <- 100 - acceptance_percentage
final_kaggle <- data.frame(Id = merge_data1$loan_id, Predicted = rejection_percentage)
write.csv(final_kaggle, file = "final_kaggle.csv", row.names = FALSE)
```


